臺灣板橋地方法院刑事判決　　　　　　　96年度訴字第2359號
公　訴　人　臺灣板橋地方法院檢察署檢察官
被　　　告　甲○○
上列被告因違反毒品危害防制條例案件，經檢察官提起公訴（96
年度毒偵字第103 號），被告就被訴事實為有罪之陳述，本院告
知被告簡式審判程序之旨，並聽取當事人之意見後，合議庭裁定
由受命法官獨任進行簡式審判程序，本院判決如下：
    主  文
甲○○施用第一級毒品，累犯，處有期徒刑壹年，減為有期徒刑
陸月，扣案之第一級毒品海洛因驗餘淨重零點伍壹公克沒收銷燬
之；又施用第二級毒品，累犯，處有期徒刑拾月，減為有期徒刑
伍月，扣案之第二級毒品安非他命驗餘淨重陸玖點肆公克沒收銷
燬之，吸食器貳組及分裝袋參拾柒個，均沒收。應執行有期徒刑
拾月。扣案之第一級毒品海洛因驗餘淨重零點伍壹公克及第二級
毒品安非他命驗餘淨重陸玖點肆公克，均沒收銷燬、吸食器貳組
及分裝袋參拾柒個，均沒收。
    事  實
一、甲○○前因施用毒品案件，經本院於民國88年5 月28日以88
    年度毒聲字第3320號裁定送勒戒處所觀察、勒戒，因無繼續
    施用毒品之傾向，於88年6 月14日釋放出所，經臺灣板橋地
    方法院檢察署檢察官於同日以88年度偵字第13430 號不起訴
    處分確定。又於88年間因施用毒品案件，經本院於88年9 月
    2 日以88年度毒聲字第5526號裁定送勒戒處所觀察、勒戒，
    因有繼續施用毒品之傾向，經本院於89年1 月14日以89年度
    毒聲字第306 號裁定令入戒治處所施以強制戒治1 年，嗣經
    本院以89年度毒聲字第4119號裁定停止戒治，所餘戒治期間
    付保護管束，並於89年8 月25日釋放出所。嗣經本院於89年
    12月15日以89年度毒聲字第7105號裁定撤銷保護管束並令入
    戒治處所施以強制戒治，嗣於92年2 月20日執行完畢出所。
    而甲○○上開施用毒品之犯行，經本院於89年5 月3 日以89
    年度易字第915 號判決判處有期徒刑6 月，如易科罰金，以
    銀元300 元折算1 日確定，於90年5 月4 日以易科罰金執行
    完畢。甲○○前於88年間，因犯搶奪罪，經本院於90年5 月
    11日以89年度訴字第1423號判決，判處有期徒刑8 月確定。
    再於89年間因施用毒品案件，經本院於90年5 月31日以90年
    度易字第1034號判決判處有期徒刑6 月，如易科罰金，以銀
    元300 元折算1 日確定。又於90年間因犯竊盜罪，經本院於
    93年9 月30日以93年度簡字第3991號簡易判決判處有期徒刑
    6 月，如易科罰金，以銀元300 元折算1 日確定。再於91年
    間，因施用第一級毒品及第二級毒品案件，經本院於91年7
    月25日以91年度訴字第828 號判決分別判處有期徒刑10月、
    7 月，應執行有期徒刑1 年4 月確定。上開4 案（搶奪、竊
    盜、毒品）經裁定應執行有期徒刑2 年2 月確定，於94年11
    月24日縮短刑期假釋出監，假釋期間付保護管束，嗣於95年
    2 月21日保護管束期滿，假釋未經撤銷而視為已執行完畢（
    於本案構成累犯）。
二、詎甲○○明知海洛因、甲基安非他命各為毒品危害防制條例
    所規定之第一級及第二級毒品，仍於前揭強制戒治執行完畢
    釋放後5 年內，基於施用第一級毒品之犯意，於95年12月18
    日凌晨零時許，在臺北縣三重市中興橋附近，以將第一級毒
    品海洛因摻入香菸內吸食之方式，施用第一級毒品海洛因乙
    次；另基於施用第二級毒品之犯意，於95年12月18日上午5
    時許，在臺北縣三重市○○街1 號4 樓B 室租屋處，以將第
    二級毒品甲基安非他命（起訴書誤載為安非他命，應予更正
    ，以下同）置於吸食器內燒烤吸食其生成煙霧之方式，施用
    甲基安非他命乙次。嗣為警於95年12月18日上午11時許，在
    臺北縣三重市○○路○ 段40號前查獲，並扣得綽號「蘭姐」
    之友人所有之第一級毒品海洛因1 包（驗餘淨重0.51公克）
    、第二級毒品安非他命50包（驗餘淨重69.4公克）及甲○○
    所有供施用第二級毒品安非他命所用之吸食器2 組及分裝袋
    37 個 等物。
    經警採集甲○○之尿液送驗結果呈鴉片類及甲基安非他命類
    陽性反應，而得悉上情。
三、案經臺北縣政府警察局三重分局報告臺灣板橋地方法院檢察
    署檢察官偵查後起訴，經合議庭裁定以簡式審判程序審理。
    理  由
壹、程序方面：
    查本件被告甲○○所犯施用第一級、第二級毒品案件，並非
    死刑、無期徒刑、最輕本刑為3 年以上有期徒刑之罪或高等
    法院管轄第一審案件，而其於準備程序進行中，被告先就被
    訴事實為有罪之陳述，經法官告知簡式審判程序之旨，並聽
    取公訴人及被告之意見後，本院認適宜改依簡式審判程序進
    行，爰依刑事訴訟法第273 條之1 第1 項、第284 條之1 規
    定，由本院合議庭以裁定由受命法官獨任進行簡式審判程序
    ，合先敘明。
貳、實體方面：
一、上開犯罪事實，業據被告甲○○於本院調查、審理時坦承不
    諱（詳本院96年10月26日準備程序及同日審判筆錄），而除
    被告自白外，被告於95年12月18日為警採集尿液檢體送請臺
    灣檢驗科技股份有限公司以酵素免疫分析法、氣相層析質譜
    儀分析法鑑驗結果，呈鴉片類及甲基安非他命陽性反應，有
    該公司96年1 月9 日出具之濫用藥物尿液檢驗報告及臺北縣
    政府警察局三重分局查獲毒品案件被移送者姓名、代碼對照
    表各1 紙（詳96年度毒偵字第103 號卷第37、66頁）在卷可
    證，復有第一級毒品海洛因1 包（驗餘淨重0.51公克，法務
    部調查局96年1 月9 日調科壹字第09623002230 號鑑定書）
    、第二級毒品安非他命50包（驗餘淨重69.4公克，臺北縣政
    府警察局三重分局毒品初步鑑驗報告單）、吸食器2 組及分
    裝袋37個扣案可資佐證。另人體施用甲基安非他命後，其主
    要代謝物中，未改變型態之甲基安非他命占施用劑量達百分
    之43，安非他命則約為百分之5 ；人體若係施用安非他命後
    ，主要代謝物中則有未改變型態之安非他命，但無甲基安非
    他命，此經法務部調查局以93年5 月4 日調科壹字第093624
    13980 號函釋明在案，足見人體若施用安非他命，其尿液代
    謝物不可能出現甲基安非他命，惟人體若施用甲基安非他命
    ，其尿液代謝物除主要有甲基安非他命外，亦可能有少量之
    安非他命。是本件被告之尿液除呈現甲基安非他命之陽性反
    應外，尚有少量之安非他命，依上開函示，被告自不可能係
    施用安非他命，而應係施用甲基安非他命，公訴意旨認被告
    係施用安非他命，容有誤解。被告之尿液經以氣相層析質譜
    儀分析法檢驗，既係呈鴉片類及甲基安非他命陽性反應，顯
    見被告應有在前揭犯罪時、地施用第一級毒品海洛因及第二
    級毒品甲基安非他命之行為甚明。是本件施用毒品犯行，事
    證明確，被告犯行堪以認定，應依法論科。
二、按海洛因、甲基安非他命係毒品危害防制條例第2 條第2 項
    第1 款、第2 款所明定之第一級、第二級毒品，不得非法持
    有、施用。查被告甲○○前因施用毒品案件，經本院於88年
    5 月28日以88年度毒聲字第3320號裁定送勒戒處所觀察、勒
    戒，因無繼續施用毒品之傾向，於88年6 月14日釋放出所，
    經臺灣板橋地方法院檢察署檢察官於同日以88年度偵字第13
    430 號不起訴處分確定。又於88年間因施用毒品案件，經本
    院於88年9 月2 日以88年度毒聲字第5526號裁定送勒戒處所
    觀察、勒戒，因有繼續施用毒品之傾向，經本院於89年1 月
    14日以89年度毒聲字第306 號裁定令入戒治處所施以強制戒
    治1 年，嗣經本院以89年度毒聲字第4119號裁定停止戒治，
    所餘戒治期間付保護管束，並於89年8 月25日釋放出所。嗣
    經本院於89年12月15日以89年度毒聲字第7105號裁定撤銷保
    護管束並令入戒治處所施以強制戒治，嗣於92年2 月20日執
    行完畢出所乙節，有臺灣高等法院被告前案紀錄表1 份附卷
    可按，故而被告於強制戒治執行完畢釋放後5 年內再度施用
    第一級毒品及第二級毒品之行為，依毒品危害防制條例第23
    條第2項 規定，係犯毒品危害防制條例第10條第1 項、第2
    項之施用第一級、第二級毒品罪。又被告施用第一級、第二
    級毒品前、後之持有第一級、第二級毒品犯行，為其施用之
    高度行為所吸收，均不另論罪。被告所犯施用第一級毒品及
    施用第二級毒品犯行間，犯意各別、罪名有異，應予分論併
    罰。又被告有事實欄所載之犯罪執行完畢紀錄（詳前開臺灣
    高等法院被告前案紀錄表），其於有期徒刑之執行完畢後5
    年內，故意再犯本件有期徒刑以上之罪，均為累犯，俱應依
    刑法第47條第1 項規定加重其刑。爰審酌被告曾因施用毒品
    而觸法，經觀察勒戒、強制戒治後，應知所惕勵，當知悉施
    用毒品之危害及其違法性，詎其仍因自制力薄弱，並漠視法
    令禁制，而再犯本案，顯不知悛悔，應嚴予非難，兼衡被告
    於犯後即能坦承犯行，而其施用毒品行為於本質上係屬自我
    戕害行為，反社會性之程度應屬較低等一切情狀，量處如主
    文所示之刑，並依刑法第51條第5 款之規定，定其應執行之
    刑，以資懲儆。又被告為本件行為之時間係在96年4 月24日
    以前，且非中華民國九十六年罪犯減刑條例第3 條所定不予
    減刑之罪，爰依同條例第2 條第1 項第3 款、第7 條之規定
    ，予以減其宣告刑二分之一，並定其應執行刑。至扣案之第
    一級毒品海洛因驗餘淨重0.51公克及第二級毒品安非他命驗
    餘淨重69.4公克，均係毒品危害防制條例所規定之第一級、
    第二級毒品，應依毒品危害防制條例第18條第1 項前段之規
    定，於其施用第一級毒品罪及第二級毒品罪之罪刑宣告項下
    為沒收銷燬之諭知；又包裝上開海洛因之外包裝袋1 只及包
    裝上開安非他命之外包裝袋50只，均非被告所有，業據被告
    自承在卷（詳本院96年10月26日準備程序筆錄），爰不予宣
    告沒收；另扣案之吸食器2 組及分裝袋37個等物，均係被告
    所有供其施用第二級毒品所用之物，業經被告陳明在卷（詳
    前開準備程序筆錄），爰依刑法第38條第1 項第2 款之規定
    ，於所犯施用第二級毒品罪之罪刑宣告項下為沒收之諭知。
    又主文關於宣告沒收部分，不在減刑範圍內，應照主文宣告
    內容執行，附此陳明。
據上論斷，應依刑事訴訟法第273 條之1 第1 項、第299 條第1
項前段，毒品危害防制條例第10條第1 項、第2 項、第18條第1
項前段，刑法第11條、第47條第1 項、第51條第5 款、第38條第
1 項第2 款，中華民國九十六年罪犯減刑條例第2 條第1 項第3
款、第7 條，判決如主文。
本案經檢察官吳宗光到庭執行職務。
中　　華　　民　　國　　96　　年　　10　　月　　31　　日
　　　　　　　　　刑事第十七庭  法　官　鄭燕璘
以上正本證明與原本無異。
如不服本判決，應於判決送達後10日內，向本院提出上訴書狀敘
明上訴理由（應附繕本），上訴於臺灣高等法院。
                                書記官  呂紹明
中　　華　　民　　國　　96　　年　　10　　月　　31　　日
附錄本案論罪科刑法條全文：
毒品危害防制條例第10條：
施用第一級毒品者，處6月以上5年以下有期徒刑。
施用第二級毒品者，處3年以下有期徒刑。
